---
title: "Mande valency"
format:
  html:
    embed-resources: true
    output-file: index.html
df-print: kable
editor: source
code-fold: true
editor_options: 
  chunk_output_type: console
---

```{r}
#| include=FALSE
# setwd("/home/agricolamz/work/articles/2023_Mande_Say_Khachaturyan_Konoshenko/repo")
knitr::opts_chunk$set(message = FALSE, warning = FALSE, fig.width = 10, fig.height = 7)
library(tidyverse)
library(widyr)
library(phangorn)
theme_set(theme_bw()+theme(text = element_text(size = 16)))
readxl::read_xlsx("../GM_merged_wide.xlsx") %>% 
  filter(!(number %in% c(112, 128, 122, 125, 114))) ->
  df_wide
read_csv("../GM_merged.csv") %>% 
  filter(!str_detect(construction, "no equivalent"),
         !is.na(extended_construction),
         !(number %in% c(112, 128, 122, 125, 114))) ->
  df
readxl::read_xlsx("../say_stimuli.xlsx", sheet = "stimuli_general") %>% 
  select(Number, `English predicate`, `Stimulus sentence (SAY)`, `Semantic types`) %>% 
  rename(number = Number,
         predicate_eng = `English predicate`,
         stimuli = `Stimulus sentence (SAY)`,
         semantic_type = `Semantic types`) ->
  stimuli
```


::: {.panel-tabset}

## Конструкции

Я вынул из таблицы данные по дан, гуро, коно, кпелле, лоома, мано и сделал столбцы

- `number`
- `cunstruction`
- `exteded_cunstruction`
- `postposition`
- `language`

Есть случаи, когда конструкция (`cunstruction`) есть, а расшириной конструкции (`exteded_cunstruction`) нет:

```{r}
df %>% 
  filter(!str_detect(construction, "no equivalent"),
         is.na(extended_construction))
```

Видимо, все эти примеры надо поправить. Сколько у нас наблюдений по каждому языку?

```{r}
df %>% 
  filter(!str_detect(construction, "no equivalent"),
         !is.na(extended_construction)) %>% 
  count(language)
```


А пока давайте посмотрим на общую таблицу:

```{r}
df_wide <- readxl::read_xlsx("../GM_merged_wide.xlsx")
```

Можно посчитать, сколько раз пары языков заполняют один и тот же стимул:

```{r}
df %>% 
  filter(!str_detect(construction, "no equivalent"),
         !is.na(extended_construction)) %>% 
  arrange(language) %>% 
  distinct(language, number) %>% 
  pairwise_count(language, number) %>% 
  rename(total = n) ->
  df_pairwise_total

df_pairwise_total %>% 
  pivot_wider(names_from = item2, values_from = total) %>% 
  arrange(item1)
```

Можно посчитать, сколько раз пары языков заполняют одну и ту же конструкцию (т. е. совпадают в конструкции, в одном и том же стимуле):

```{r}
df %>% 
  filter(!str_detect(construction, "no equivalent"),
         !is.na(extended_construction)) %>% 
  group_by(number) %>% 
  arrange(language) %>% 
  pairwise_count(language, extended_construction) %>% 
  mutate(n = 1) %>% # to unify
  group_by(item1, item2) %>% 
  summarise(n = sum(n)) ->
  df_pairwise_within_construction

df_pairwise_within_construction %>%
  pivot_wider(names_from = item2, values_from = n) %>% 
  arrange(item1) %>% 
  select(item1, Dan_Gweetaa, Guro, Kono, Kpelle, Looma, Mano) 
```

Мне кажется, что чтобы посчитать процент совпадений, о котором просила Маша, нужно разделить последнюю таблицу на предпоследнюю:

```{r}
df_pairwise_total %>% 
  left_join(df_pairwise_within_construction) %>% 
  mutate(percentage = round(n/total*100, 3)) %>% 
  select(item1, item2, percentage) %>% 
  pivot_wider(names_from = item2, values_from = percentage) %>% 
  arrange(item1) %>% 
  select(item1, Dan_Gweetaa, Guro, Kono, Kpelle, Looma, Mano)
```

Можно построить тепловую карту:

```{r heatmap}
df_pairwise_total %>% 
  left_join(df_pairwise_within_construction) %>% 
  mutate(percentage = round(n/total*100, 2),
         item1 = case_match(item1, 
                            "Dan_Gweetaa" ~ "Dan Gweetaa",
                            .default = item1),
         item2 = case_match(item2, 
                            "Dan_Gweetaa" ~ "Dan Gweetaa",
                            .default = item2)) %>% 
  select(item1, item2, percentage) %>% 
  ggplot(aes(item1, item2))+
  geom_tile(aes(fill = percentage), colour = "white") +
  geom_text(aes(label = str_c(percentage, "%")), colour = "white") +
  scale_fill_gradient(low = "lightblue", high = "navy")+
  coord_fixed()+
  labs(x = "", y = "") +
  theme(legend.position = "bottom")
```

Теперь можем провести быструю кластеризацию:

::: {.panel-tabset}

### hclust

```{r all-stimuli}
df_wide %>% 
  mutate(across(Guro:Kpelle, function(x){ifelse(is.na(x), 0, 1)})) %>% 
  select(Guro:Kpelle) %>% 
  t() %>% 
  dist(method = "binary")  ->
  all_stimuli

all_stimuli %>% 
  hclust() %>% 
  plot(main = "Все примеры, без фильтрации")
```

### neighbornet

```{r all-stimuli-nn}
all_stimuli %>% 
  neighborNet() %>% 
  plot()
title(main = "Все примеры, без фильтрации")
```

:::

Можно еще посмотреть на кластеризацию конструкций, но это не поместиться на экран. Однако я считаю, что это было бы интересно Сереже.

Вот что будет, если взять только первые строки для каждого языка:

::: {.panel-tabset}

### hclust

```{r sample-first-construction}
df %>% 
  filter(!str_detect(construction, "no equivalent"),
         !is.na(extended_construction)) %>%
  group_by(number, language) %>% 
  slice(1)  %>% 
  ungroup() %>% 
  mutate(extended_construction = 1) %>% 
  pivot_wider(names_from = language, values_from = extended_construction, values_fill = 0) %>% 
  select(Dan_Gweetaa:Mano)  %>% 
  t() %>% 
  dist(method = "binary")  ->
  sample_first_construction

sample_first_construction %>% 
  hclust() %>% 
  plot(main = "Выборка с первыми строками для каждого языка")
```

### neighbornet

```{r sample-first-construction-nn}
sample_first_construction %>% 
  neighborNet() %>% 
  plot()
title(main = "Выборка с первыми строками для каждого языка")
```

:::

> МХ: А что будет, если выбрать случайный эквивалент, а не первую строку?

Вот что будет, если взять случайный эквивалент для каждого языка:

::: {.panel-tabset}

### hclust

```{r sample-random-construction}
set.seed(42)
df %>% 
  filter(!str_detect(construction, "no equivalent"),
         !is.na(extended_construction)) %>%
  group_by(number, language) %>% 
  sample_n(1) %>% 
  ungroup() %>% 
  mutate(extended_construction = 1) %>% 
  pivot_wider(names_from = language, values_from = extended_construction, values_fill = 0) %>% 
  select(Dan_Gweetaa:Mano)  %>% 
  t() %>% 
  dist(method = "binary")  ->
  sample_random_construction

sample_random_construction %>% 
  hclust() %>% 
  plot(main = "Выборка со случайным эквивалентом для каждого языка")
```

### neighbornet

```{r sample-random-construction-nn}
sample_random_construction %>% 
  neighborNet() %>% 
  plot()
title(main = "Выборка со случайным эквивалентом для каждого языка")
```

:::

Вот что будет, если взять только популярные конструкции:

::: {.panel-tabset}

### hclust

```{r sample-popular-construction}
df_wide %>% 
  group_by(number) %>% 
  filter(n == max(n))  %>% 
  ungroup() %>% 
  mutate(across(Guro:Kpelle, function(x){ifelse(is.na(x), 0, 1)})) %>% 
  select(Guro:Kpelle) %>% 
  t() %>% 
  dist(method = "binary")  ->
  sample_popular_construction

sample_popular_construction %>% 
  hclust() %>% 
  plot(main = "Выборка с популярынми конструкциями")
```

### neighbornet

```{r sample-popular-construction-nn}
sample_popular_construction  %>% 
  neighborNet() %>% 
  plot()
title(main = "Выборка с популярынми конструкциями")
```

:::

> МХ: я также думаю что можно попробовать проанализировать только те стимулы где у ВСЕХ языков есть эквиваленты

Вот список стимулов, для которых есть все шесть языков:

```{r}
df %>% 
  count(number, language) %>% 
  count(number) %>%
  filter(n == 6) %>% 
  pull(number) ->
  to_keep
to_keep
```

Или наоборот, вот номера, для которых не во всех языках есть данные:

```{r}
df %>% 
  count(number, language) %>% 
  count(number) %>% 
  filter(n < 6) %>% 
  pull(number)
```

Запустим кластеризацию:

::: {.panel-tabset}

### hclust

```{r stimuli-sample-all-langs}
df_wide %>% 
  filter(number %in% to_keep) %>% 
  mutate(across(Guro:Kpelle, function(x){ifelse(is.na(x), 0, 1)})) %>% 
  select(Guro:Kpelle) %>% 
  t() %>% 
  dist(method = "binary") ->
  stimuli_sample_all_langs

stimuli_sample_all_langs %>% 
  hclust() %>% 
  plot(main = "Выборка стимулов со всеми 6 языками")
```

### neighbornet

```{r stimuli-sample-all-langs-nn}
stimuli_sample_all_langs  %>% 
  neighborNet() %>% 
  plot()
title(main = "Выборка стимулов со всеми 6 языками")
```

:::

> Интересно, что выборка со случайным эквивалентом и выборка только тех стимулов, где есть данные по всем шести языкам, дает такие разные результаты. Что будет если взять выборку данных по всем языкам и В НЕЙ провести случайную выборку эквивалентной конструкции?


::: {.panel-tabset}

### hclust

```{r stimuli-sample-all-langs-and-random}
df %>% 
  filter(!str_detect(construction, "no equivalent"),
         !is.na(extended_construction),
         number %in% to_keep) %>%
  group_by(number, language) %>% 
  sample_n(1) %>% 
  ungroup() %>% 
  mutate(extended_construction = 1) %>% 
  pivot_wider(names_from = language, values_from = extended_construction, values_fill = 0) %>% 
  select(Dan_Gweetaa:Mano)  %>% 
  t() %>% 
  dist(method = "binary") ->
  stimuli_sample_all_langs_and_random

stimuli_sample_all_langs_and_random %>% 
  hclust() %>% 
  plot(main = "Выборка стимулов со всеми 6 языками (случайный эквивалент)")
```

### neighbornet

```{r stimuli-sample-all-langs-and-random-nn}
stimuli_sample_all_langs_and_random  %>% 
  neighborNet() %>% 
  plot()
title(main = "Выборка стимулов со всеми 6 языками  (случайный эквивалент)")
```

:::

## Группировка по языкам

Перед тем, как приступить к перекодированию, которое предложила Маша К., посмотрим статистику конструкций по языкам:

```{r}
df %>% 
  count(language, extended_construction) %>%
  group_by(extended_construction) %>% 
  mutate(overall = sum(n)) %>%  
  pivot_wider(names_from = language, values_from = n, values_fill = 0) %>% 
  arrange(desc(overall))
```

Маша предложила классификацию, которую я попробую воспроизвести.

>
1) простая переходная вида X Aux Y V  (только этот случай)
2) простая непереходная X Aux V Y Ad, X Aux V loc, X+Y Aux V, Y Aux V X Ad (по идее исчерпывающий список, а что я забыла?)
3) конструкция с копулой - можно взять автоматически все случаи, где в формуле есть копула be: Y be X Ad, X be Y Ad, X be adj Y Ad, N be Xgen Y Ad, X+Y be N Ad и т.д.
4) некопульная конструкция со сложным глаголом - взять автоматически все случаи, где в формуле выполняется два условия: есть Aux (=нет be) и есть хотя бы одно N (вместе переходные, и непереходные) - X Aux N V Y Ad; X Aux Y N V; Xgen N Aux V Y Ad и т.д.

>По идее это не исчерпывающий список, останется что-то на периферии вроде X+Y Aux V X+Ypron recp Ad, но это редкие штуки. 

```{r}
df %>% 
  count(language, extended_construction) %>%
  mutate(type = case_when(extended_construction == "X Aux Y V" ~ "transitive",
                          str_detect(extended_construction, "Aux") &
                            !str_detect(extended_construction, "N") ~ "intransitive",
                          str_detect(extended_construction, "be") ~ "copula",
                          str_detect(extended_construction, "Aux") &
                            str_detect(extended_construction, "N") ~ "complex verb",
                          TRUE ~ "other")) %>% 
  group_by(extended_construction) %>% 
  mutate(overall = sum(n)) %>%  
  pivot_wider(names_from = language, values_from = n, values_fill = 0) %>% 
  arrange(desc(overall))
```

Вот, что получилось. Маш, что исправить? Вот саммари:

```{r}
df %>% 
  mutate(type = case_when(extended_construction == "X Aux Y V" ~ "transitive",
                          str_detect(extended_construction, "Aux") &
                            !str_detect(extended_construction, "N") ~ "intransitive",
                          str_detect(extended_construction, "be") ~ "copula",
                          str_detect(extended_construction, "Aux") &
                            str_detect(extended_construction, "N") ~ "complex verb",
                          TRUE ~ "other")) %>% 
  count(type, language) %>% 
  pivot_wider(names_from = language, values_from = n, values_fill = 0)  %>% 
  arrange(-Looma)
```

> Во-вторых, есть отдельная просьба про распределение конструкций и глаголов. В первом листе stimuli_general в столбце B есть семантическая разметка глаголов. Добавь её, пожалуйста, в глагольную таблицу, которую ты будешь снова генерировать. 
А дальше я бы попросила сделать следующее. Посчитать для каждого глагола, сколько ему в наших языках соответствует разных конструкций из 4 типов, выделенных выше. А потом слить глаголы из одной семантической группы и посчитать для семантических групп вместе статистику по конструкциям. 
Грубо говоря я хочу проверить, верно ли, что у глаголов вида effect будет больше переходных конструкций, а у feeling больше сложных глаголов, т.к. более абстрактные значения языки склонны выражать метафорически.

```{r}
df %>% 
  left_join(stimuli) %>% 
    mutate(type = case_when(extended_construction == "X Aux Y V" ~ "transitive",
                          str_detect(extended_construction, "Aux") &
                            !str_detect(extended_construction, "N") ~ "intransitive",
                          str_detect(extended_construction, "be") ~ "copula",
                          str_detect(extended_construction, "Aux") &
                            str_detect(extended_construction, "N") ~ "complex verb",
                          TRUE ~ "other")) %>% 
  count(type, language, semantic_type) %>% 
  ggplot(aes(n, type))+
  geom_col()+
  facet_grid(semantic_type~language, scales = "free")
```

Ну вот примерно, то, что ты имела в виду, наверное, но это все нужно пересчитать, после того, как мы утвердим тип каждой из конструкции.


## Адлоги

Какие адлоги есть для каждого языка?

```{r}
df %>%
  mutate(adposition = str_split(adposition, ", ")) %>% 
  unnest_longer(adposition) %>% 
  count(language, adposition) %>% 
  na.omit()
```

Какие были раньше проблемы:

- в коно нет адлогов
- в дан гвета есть адлоги dhi̋ɤ и dhiɤ̋, bhȁ и bhàa, которые, наверное, про одно и то же. Кроме того есть адлог loc.
- в гуро есть адлоги léè и leè, lɛ̄ и lɛ, ɓa̰ и ɓā̰. Кроме того есть адлог loc.
- в лома есть адлоги mà и mà̀ (с двумя знаками тона). Кроме того есть адлог loc.
- в мано есть адлоги píé и píé (я не понимаю в чем разница...).

Проблемы на 15.02.2023:

- В гуро ɓa̰ и ɓā̰ --- разное?
- В гуро ya̰ и yā̰ --- разное?

Я не совсем понял, что написала МХ, так что я пока посчитал вот такое вот. Какие адлоги из разных языков встречаются друг с другом в одной расширеной конструкции внутри одного стимула?

```{r}
df %>% 
  filter(!str_detect(construction, "no equivalent"),
         !is.na(extended_construction),
         !is.na(adposition)) %>%  
  group_by(number) %>% 
  mutate(adposition = str_c(language, "__", adposition)) %>% 
  pairwise_count(adposition, extended_construction)  %>%
  group_by(item1, item2) %>% 
  summarise(n = sum(n)) %>% 
  arrange(desc(n))
```

Я попробовал сделать таблицу, но она получается огромная...

## Preprocessing

```{r}
#| eval=FALSE

library(tidyverse)
mano_kpelle_pre <- readxl::read_xlsx("../say_stimuli.xlsx", sheet = "mano + kpelle")

mano_kpelle_pre %>% 
  rename(number = Number,
         construction = `Mano construction`,
         extended_construction = `Mano extended construction type`,
         adposition = `Mano Postposition`) %>% 
  mutate(language = "Mano") %>% 
  select(number, construction, extended_construction, adposition, language) %>% 
  filter(!is.na(construction)) ->
  mano

mano_kpelle_pre %>% 
  rename(number = Number,
         construction = `Kpelle construction`,
         extended_construction = `Kpelle extended construction type`,
         adposition = `Kpelle postposition`) %>% 
  mutate(language = "Kpelle") %>% 
  select(number, construction, extended_construction, adposition, language) %>% 
  filter(!is.na(construction)) ->
  kpelle

rm(mano_kpelle_pre)

kono_pre <- readxl::read_xlsx("../say_stimuli.xlsx", sheet = "kono")

kono_pre %>% 
  rename(number = Number,
         construction = `Kono construction...8`,
         extended_construction = `Kono extended construction`) %>% 
  mutate(adposition = "",
         language = "Kono") %>% 
  select(number, construction, extended_construction, adposition, language) %>% 
  filter(!is.na(construction)) ->
  kono

rm(kono_pre)

# I renamed one of the columns to "Looma extended construction"
looma_pre <- readxl::read_xlsx("../say_stimuli.xlsx", sheet = "Looma")

looma_pre %>% 
  rename(number = Number,
         construction = `Looma construction`,
         extended_construction = `Looma extended construction`,
         adposition = `Looma Postposition`) %>% 
  mutate(language = "Looma") %>% 
  select(number, construction, extended_construction, adposition, language) %>% 
  filter(!is.na(construction)) ->
  looma

rm(looma_pre)

# I renamed one of the columns to "Guro extended construction"
guro_pre <- readxl::read_xlsx("../say_stimuli.xlsx", sheet = "Guro")

guro_pre %>% 
  rename(number = Number,
         construction = `Guro construction`,
         extended_construction = `Guro extended construction`,
         adposition = `Guro Postposition`) %>% 
  mutate(language = "Guro") %>% 
  select(number, construction, extended_construction, adposition, language) %>% 
  filter(!is.na(construction)) ->
  guro

rm(guro_pre)

dan_pre <- readxl::read_xlsx("../say_stimuli.xlsx", sheet = "Dan Gweetaa from Vydrin")

dan_pre %>% 
  rename(number = Number,
         construction = `Dan construction`,
         extended_construction = `Dan extended construction type`,
         adposition = `Dan Postposition`) %>% 
  mutate(language = "Dan_Gweetaa") %>% 
  select(number, construction, extended_construction, adposition, language) %>% 
  filter(!is.na(construction)) ->
  dan

rm(dan_pre)

guro %>% 
  bind_rows(kono, kpelle, looma, mano, dan) %>%
  write_csv("../GM_merged.csv", na = "")


readxl::read_xlsx("../say_stimuli.xlsx", sheet = "stimuli_general") %>% 
  select(Number, `English predicate`, `Stimulus sentence (SAY)`, `Semantic types`) %>% 
  rename(number = Number,
         predicate_eng = `English predicate`,
         stimuli = `Stimulus sentence (SAY)`,
         semantic_type = `Semantic types`) ->
  stimuli

read_csv("../GM_merged.csv") %>% 
  filter(!str_detect(construction, "no equivalent"),
         !is.na(extended_construction)) %>%
  group_by(number) %>% 
  add_count(extended_construction) %>% 
  arrange(number, desc(n)) %>% 
  select(-adposition) %>% 
  group_by(number, extended_construction, language, n) %>% 
  summarise(construction = str_c(construction, collapse = "; ")) %>% 
  pivot_wider(names_from = language, values_from = construction, values_fill = "") %>% 
  group_by(number) %>% 
  mutate(id = 1:n()) %>%
  ungroup() %>% 
  left_join(stimuli) %>% 
  select(number, semantic_type, predicate_eng, stimuli, id, n, extended_construction, Guro, Looma, Mano, Dan_Gweetaa, Kono, Kpelle) %>% 
  writexl::write_xlsx("../GM_merged_wide.xlsx")

read_csv("../GM_merged.csv") %>% 
  filter(!str_detect(construction, "no equivalent"),
         !is.na(extended_construction)) %>%
  select(-construction) %>%
  distinct(number, extended_construction, language, adposition) %>% 
  group_by(number, extended_construction, language) %>% 
  summarise(adposition = str_c(adposition, collapse = "; ")) %>% 
  pivot_wider(names_from = language, values_from = adposition, values_fill = "") %>% 
  group_by(number) %>% 
  mutate(id = 1:n()) %>%
  ungroup() %>% 
  left_join(stimuli) %>% 
  select(number, semantic_type, predicate_eng, stimuli, id, extended_construction, Guro, Looma, Mano, Dan_Gweetaa, Kono, Kpelle) %>% 
  writexl::write_xlsx("../GM_merged_wide_adpositions.xlsx")
```

:::